臺灣高等法院刑事判決
110年度上訴字第1728號
上  訴  人  
即  被  告  蕭博胤

上列上訴人即被告因詐欺等案件，不服臺灣新北地方法院109年
度金訴字第228號，中華民國110年2月5日第一審判決（起訴案號
：臺灣新北地方檢察署109年度偵字第149、34844號），提起上
訴，本院判決如下：
    主  文
原判決關於己○○部分撤銷。
己○○犯如附表壹所示之罪，各處如附表壹「罪名及宣告刑」欄所
示之刑。應執行有期徒刑貳年。
未扣案犯罪所得新臺幣貳仟陸佰貳拾玖元沒收，於全部或一部不
能沒收或不宜執行沒收時，追徵其價額。
    事  實
一、緣丁○○自民國108年9月間某日起，加入張雲杰【另由臺灣新
    北地方檢察署（下稱新北地檢署）檢察官以109年度偵字第6
    792號等案件偵辦中】所屬詐欺集團犯罪組織（丁○○所涉本
    案加重詐欺取財犯行，業經原審判處應執行有期徒刑2年6月
    ，嗣提起上訴後因未敘述具體理由，經本院判決上訴駁回確
    定），在該詐欺集團內擔任車手頭（負責管理車手、分發人
    頭金融帳戶提款卡）及收水手（負責匯集其他車手提領之款
    項，再向上手交付款項）之職務。己○○則自108年9、10月間
    某日起，經由丁○○介紹而加入上開詐欺集團（下稱本案詐欺
    集團），擔任取款車手，負責依指示持提款卡至自動櫃員機
    提領被害人遭詐騙款項，再將款項交予車手頭之工作【己○○
    被訴參與犯罪組織犯行，另經臺灣臺北地方法院（下稱臺北
    地院）以108年度審訴字第1366號案件審理中，非本案審理
    範圍】。己○○與丁○○、戊○○（所涉本案加重詐欺取財犯行業
    經原審判處罪刑確定）、張雲杰及本案詐欺集團所屬成年成
    員（卷內無證據證明為未成年人）共同基於意圖為自己不法
    所有之三人以上共同詐欺取財、隱匿詐欺所得去向之洗錢犯
    意聯絡，由本案詐欺集團所屬成年成員，分別以如附表貳「
    詐騙手法」欄所示方式，詐騙如附表貳所示之人，致如附表
    貳所示之人誤信為真，陷於錯誤，而依本案詐欺集團所屬成
    年成員指示，分別於如附表貳所示時間、地點，轉帳如附表
    貳所示款項至如附表貳所示帳戶內。丁○○則駕駛車牌號碼00
    00-00號自用小客車搭載己○○、戊○○至如附表貳「提款時間
    及地點」欄所示地點附近，事先在車上分配好由己○○、戊○○
    其中1人持人頭帳戶提款卡提領款項，另1人在附近協助更換
    提款卡，而於如附表貳「提款時間及地點」欄所示時間、地
    點，持如附表貳所示帳戶提款卡至自動櫃員機提領如附表貳
    「提款金額」欄所示款項，己○○、戊○○並將其等所提領此等
    款項交予丁○○，再由丁○○轉交張雲杰，共同以此方式製造金
    流斷點，致無從追查而隱匿上開詐欺所得之去向。己○○因上
    開行為可獲得車手提領款項1%之報酬（丁○○、戊○○則各可獲
    得提領款項2%、1%之報酬）。嗣因如附表貳所示之人察覺受
    騙報警處理，經警調閱監視器錄影畫面後，始查悉上情。
二、案經丙○○訴由新北市政府警察局中和分局報請新北地檢署檢
    察官偵查起訴。
    理  由
壹、證據能力
一、按被告以外之人於審判外之陳述，雖不符前4條（刑事訴訟
    法第159條之1至第159條之4）之規定，而經當事人於審判程
    序同意作為證據，法院審酌該言詞陳述或書面陳述作成時之
    情況，認為適當者，亦得為證據；當事人、代理人或辯護人
    於法院調查證據時，知有第159條第1項不得為證據之情形，
    而未於言詞辯論終結前聲明異議者，視為有前項之同意，刑
    事訴訟法第159條之5第1項、第2項分別定有明文。
二、本判決所引被告以外之人於審判外之供述證據筆錄，因檢察
    官、上訴人即被告己○○（下稱被告）於本院準備程序、審理
    時對於該等證據均未爭執證據能力（見本院卷第191至192、
    264至266頁），且迄至言詞辯論終結前均未聲明異議，本院
    審酌此等供述證據筆錄製作時之情況，並無違法不當及證明
    力明顯過低之瑕疵，認以之作為證據應屬適當，復經本院依
    法踐行調查證據程序，揆諸前開規定，本院認此等證據均具
    有證據能力。又本判決所援引之其他文書、物證，因檢察官
    、被告於本院準備程序、審理時對於該等證據均未爭執證據
    能力（見本院卷第191至192、266至268頁），且無證據證明
    係公務員違背法定程序所取得，復無顯有不可信之情況或不
    得作為證據之情形，並經本院依法踐行調查證據程序，均具
    有證據能力。
貳、認定被告犯罪事實所憑之證據及理由
一、訊據被告對於其依丁○○指示，與戊○○在如附表貳「提款時間
    及地點」欄所示時、地持提款卡至自動櫃員機提領款項，繼
    而將其等所提領款項交予丁○○等情固坦認在卷，然矢口否認
    有何犯行，辯稱：丁○○一開始是跟我說去領線上博奕的錢，
    我才去幫忙領，是一直到員警拿拘票來家裡拘提我，我才知
    道是做詐欺；我在做這個事情之前，丁○○有叫我簽新臺幣（
    下同）100萬元本票，還有押國民身分證，他當時是說怕我
    領錢後會拿錢跑掉，我當時是因被倒帳缺錢，丁○○跟我說可
    以賺錢，所以我才去幫他領，我那時每天被追錢，沒有想那
    麼多云云（見本院卷第270至271頁）。
二、本院之判斷
(一)上開事實，業據被告於警詢、偵查、原審及本院準備程序坦
    承不諱（見偵字第34844號卷第27至32頁、偵字第149號卷第
    15至23、79至83頁、金訴字卷第97至103、107至113頁、本
    院卷第192頁），並經證人即共犯丁○○於警詢、偵查及原審
    （見偵字第34844號卷第11至17、175至176頁、金訴字卷第9
    7至103、107至113頁）、證人即共犯戊○○於警詢、偵查及原
    審（見偵字第34844號卷第19至25、189至191、193至195頁
    、金訴字卷第97至103、107至113頁）供陳在卷，且經證人
    王健一於警詢（見偵字第34844號卷第41至44頁）、證人張
    珈樺於警詢（見偵字第34844號卷第45至49頁）、證人即告
    訴人丙○○於警詢（見偵字第34844號卷第55至56頁）、證人
    即被害人甲○○於警詢（見偵字第34844號卷第57至59頁）、
    證人即被害人乙○○於警詢（見偵字第34844號卷第65至67頁
    ）證述明確，且有張珈樺凱基商業銀行帳戶台幣存摺對帳單
    、王健一台新國際商業銀行帳戶交易明細（見偵字第149號
    卷第133頁、偵字第34844號卷第131、133頁）、中華郵政e
    動郵局交易通知、帳戶個資檢視資料、被害人一覽表、提領
    地點一覽表、監視器錄影畫面翻拍照片、行動電話翻拍照片
    及google地圖列印資料等（見偵字第34844號卷第148、71至
    73、83至89、91至127頁、偵字第149號卷第11至14、69至75
    、97、115至116頁）附卷可稽，此部分事實堪以認定。
(二)被告於本院審理時固以上開情事置辯，然被告於108年10月1
    9日警詢時業已陳稱：我第一次提領當下，是因為真的被生
    活所逼，因為生意上遭倒債，所以當時才被用領博奕的錢的
    理由迷惑，並直到提領當天陳衍仲才跟我說是要當車手，我
    也都把我知道的如實講出等語（見偵字第34844號卷第32頁
    ）；於108年12月10日偵查時亦供稱：是自108年9月20日開
    始加入，108年10月4日所提領的款項是丁○○指示我前去提款
    ，是丁○○給我卡片密碼，叫我幫他領，他跟我說他們是駭客
    駭到銀行去拿錢，那時候我知道我在做可能是違法的事情，
    丁○○當時說反正被抓到，他會幫我想辦法，我所提領之款項
    交予丁○○，卡片也是交還給丁○○，是陳衍仲引薦我加入此集
    團，我不知道陳衍仲是否知情，他只有把我介紹給丁○○，陳
    衍仲當時是跟我說領線上博奕的錢，後來丁○○跟我講的是駭
    客駭到銀行裡面，把人家沒有在用的帳戶裡的錢轉到我領的
    這些卡片帳戶等語（見偵字第149號卷第79至82頁），再被
    告前曾因加入本案詐欺集團擔任車手，繼而於108年9月22日
    持提款卡提領被害人款項犯行遭起訴，有臺灣臺北地方檢察
    署檢察官108年度偵字第26225號起訴書在卷可考（見偵字第
    149號卷第169至172頁，現由臺北地院以108年度審訴字第13
    66號案件審理中），堪認本案並非被告擔任車手後所為第一
    次犯行，準此，縱令被告第一次提領款項時並非出於直接故
    意而為，然其後繼續擔任車手而於本案中提領款項時，業已
    知悉其所為確屬車手無誤。被告於本院審理時以上開情事置
    辯，當屬事後卸責之詞，不足採信。
(三)次按「本法所稱特定犯罪，指下列各款之罪：一、最輕本刑
    為6月以上有期徒刑以上之刑之罪」，洗錢防制法第3條第1
    款定有明文。又刑法第339條之4第1項詐欺取財罪之法定刑
    為「1年以上7年以下有期徒刑，得併科1百萬元以下罰金」
    ，自屬洗錢防制法第3條第1款所規定之特定犯罪。而洗錢防
    制法之立法目的，依洗錢防制法第1條規定，係在防範及制
    止因特定犯罪所得之不法財物或財產上利益，藉由洗錢行為
    （例如經由各種金融機構或其他交易管道），使其形式上轉
    換成為合法來源，以掩飾或切斷其財產或財產上利益來源與
    犯罪之關聯性，而藉以逃避追訴、處罰。依洗錢防制法第2
    條「本法所稱洗錢，指下列行為：一、意圖掩飾或隱匿特定
    犯罪所得來源，或使他人逃避刑事追訴，而移轉或變更特定
    犯罪所得。二、掩飾或隱匿特定犯罪所得之本質、來源、去
    向、所在、所有權、處分權或其他權益者。三、收受、持有
    或使用他人之特定犯罪所得」之規定，倘行為人意圖掩飾或
    隱匿特定犯罪所得來源，而將特定犯罪所得直接消費處分，
    甚或交予其他共同正犯，而由共同正犯以虛假交易外觀掩飾
    不法金流移動，即難認單純犯罪後處分贓物之行為，仍應構
    成洗錢防制法第2條第1款或第2款之洗錢行為，例如詐欺集
    團向被害人施用詐術後，為隱匿其詐欺所得財物之去向，而
    令被害人將其款項轉入該集團所持有、使用之人頭帳戶，並
    由該集團所屬之車手前往提領詐欺款項得逞，檢察官如能證
    明該帳戶內之資金係本案詐欺之特定犯罪所得，即已該當洗
    錢防制法第14條第1項一般洗錢罪（最高法院108 年度台上
    字第1744號、第2500號判決意旨參照）。再者，洗錢防制法
    處罰之洗錢行為，係依行為人有無掩飾或隱匿特定犯罪所得
    來源之意圖，分別臚列，此觀該法第2條、第14條規定即明
    ，是各該洗錢罪之成立，固須對其個別犯罪構成要件行為，
    有直接或間接故意，但非均以具有掩飾或隱匿特定犯罪之意
    圖為必要。另在財產犯罪行為人利用人頭帳戶收取犯罪所得
    之情形，於被害人將款項匯入人頭帳戶之際，非但財產犯罪
    於焉完成，並因該款項進入形式上與犯罪行為人毫無關聯之
    人頭帳戶，以致於自資金移動軌跡觀之，難以查知係該犯罪
    之不法所得，即已形成金流斷點，發揮去化其與前置犯罪間
    聯結之作用，而此不啻為洗錢防制法，為實現其防阻不法利
    得誘發、滋養犯罪之規範目的，所處罰之洗錢行為。從而利
    用人頭帳戶獲取犯罪所得，於款項匯入人頭帳戶之際，非但
    完成侵害被害人個人財產法益之詐欺取財行為，同時並完成
    侵害上開國家社會法益之洗錢行為（最高法院109年度台上
    字第1676號判決意旨參照）。本案詐欺集團遣人去電如附表
    貳所示之人並施以詐術，致如附表貳所示之人分別陷於錯誤
    而依照詐欺集團指示，將款項轉帳至詐欺集團事先取得並掌
    控之人頭帳戶即如附表貳所示帳戶內，該集團再遣「車手」
    即被告與共犯戊○○將之領出交付共犯丁○○後再輾轉交付集團
    其他成員，自非僅係取得犯罪所得，而係兼有洗錢防制法第
    2條第2款之洗錢行為。被告所參與之提領、轉交款項等事宜
    ，作用在於將該詐得款項，透過匯入人頭帳戶、由「車手」
    提領為現金、再輾轉交付不詳之人收取後，客觀上得以切斷
    詐騙所得金流之去向，阻撓國家對詐欺犯罪所得之追查，當
    屬洗錢防制法第2條第2款之洗錢行為，應足確認。審酌被告
    於本案發生時為心智成熟健全之成年人，具有相當社會經歷
    及一定智識程度，自警詢、偵查、原審及本院準備程序均坦
    承犯行，且於偵查供稱：丁○○收取完的錢交給外號「阿大」
    之人，真實姓名我不知道等語（見偵字第149號卷第80頁）
    ，其對無端持他人金融帳戶提款卡提領款項，嗣將款項交由
    共犯丁○○輾轉交由集團成年成員取走之行為事涉詐欺不法，
    且得以製造金流斷點，致無從追查款項去向等節，當屬明瞭
    ，主觀上自具隱匿該犯罪所得與犯罪之關聯性，以逃避國家
    追訴、處罰之犯罪意思，客觀上亦已該當於隱匿特定犯罪所
    得去向之行為要件。準此，被告所為除成立三人以上共同詐
    欺取財犯行外，同時亦該當洗錢防制法第2條第2款、第14條
    第1項所定一般洗錢犯行，應可認定。
(四)綜上，本案事證明確，被告犯行堪以認定，應依法論科。
參、法律適用
一、核被告所為，均係犯刑法第339條之4第1項第2款三人以上共
    同詐欺取財罪及洗錢防制法第14條第1項一般洗錢罪。
二、按共同實行犯罪行為之人，在合同意思範圍以內，各自分擔
    犯罪行為之一部，相互利用他人之行為，以達其犯罪之目的
    者，即應對於全部所發生之結果，共同負責，不問犯罪動機
    起於何人，亦不必每一階段犯行，均經參與。再關於犯意聯
    絡，不限於事前有所協議，其於行為當時，基於相互之認識
    ，以共同犯罪之意思參與者，亦無礙於共同正犯之成立。且
    數共同正犯之間，原不以直接發生犯意聯絡者為限，即有間
    接之聯絡者，亦包括在內。詐欺集團成員，以分工合作之方
    式，各自分擔犯罪行為之一部，相互利用他人之行為，以達
    詐欺取財之目的，即應負共同正犯責任，不必每一階段犯行
    均經參與，且犯意之聯絡，亦不以直接發生者為限，其有間
    接之聯絡者，亦屬之（最高法院97年度台上字第2946號判決
    意旨參照）。是以，行為人參與構成要件行為之實施，並不
    以參與構成犯罪事實之全部或始終參與為必要，即使僅參與
    構成犯罪事實之一部分，或僅參與某一階段之行為，亦足以
    成立共同正犯。而詐欺集團成員，以分工合作方式，各自分
    擔犯罪行為之一部，相互利用他人之行為，以達詐欺取財之
    目的，即應負共同正犯責任，不必每一階段犯行均經參與。
    而現今詐欺集團詐騙之犯罪型態，自設立電信機房、收購、
    取得人頭帳戶、撥打電話實施詐騙、指定被害人轉帳、匯款
    帳戶、自人頭帳戶提領款項、取贓分贓等階段，乃係需由多
    人縝密分工方能完成之集團性犯罪，倘其中某一環節脫落，
    將無法順利達成詐欺結果，各該集團成員雖因各自分工不同
    而未自始至終參與其中，惟各該集團成員所參與之部分行為
    ，仍係利用集團其他成員之行為，以遂行犯罪目的。查被告
    所犯本案共同詐欺取財犯行，共犯至少有被告、丁○○、戊○○
    、張雲杰及去電詐騙如附表貳所示之人之本案詐欺集團成年
    成員，自可知悉該集團係以多人分工方式接力完成向被害人
    詐騙並取得贓款之不法犯行。被告雖未自始至終參與各階段
    犯行，而僅負責如事實欄一所示工作，然被告既知其係擔任
    車手提領款項，對於其所為本案犯行，顯然事先已有認識，
    縱所分擔工作並非詐欺取財行為之全程，其與其他成員間，
    亦未必均有直接之犯意聯絡，然仍足認被告與其他詐欺集團
    成年成員間係在合同意思範圍內，各自分擔犯罪行為之一部
    ，相互利用他人行為，以共同達成不法所有之犯罪目的，揆
    諸前開說明，被告自應就所參與犯行，對於全部所發生結果
    共同負責。據此，被告、丁○○、戊○○、張雲杰及去電詐騙如
    附表貳所示之人之本案詐欺集團成年成員間，就本案犯行有
    犯意聯絡，分工合作，互相利用他人行為以達犯罪目的，確
    有行為分擔，均為共同正犯。
三、按如數行為於同時同地或密切接近之時地實施，侵害同一之
    法益，各行為之獨立性極為薄弱，依一般社會健全觀念，在
    時間差距上，難以強行分開，在刑法評價上，以視為數個舉
    動之接續施行，合為包括之一行為予以評價，較為合理，則
    屬接續犯，而為包括之一罪（最高法院86年台上字第3295號
    判例意旨參照）。查本案詐欺集團去電如附表貳所示之人雖
    均非僅1次，且被告提領如附表貳所示之人遭詐騙款項亦係
    分次提領（詳如附表貳「提款時間及地點」欄所示），然既
    分別侵害同一被害人之財產法益，且係在密切接近之時、地
    間為之，其各次舉動之獨立性極為薄弱，依一般社會健全觀
    念，難以強行分開，在刑法評價上，以視為數個舉動之接續
    施行，合為包括之一行為予以評價，較為合理，各應屬接續
    犯（被告在如附表貳編號1、2「提款時間及地點」欄所示提
    領金額多於告訴人丙○○、被害人甲○○遭詐騙款項部分，僅評
    價其所提領告訴人丙○○、被害人甲○○遭詐騙款項金額部分）
    ，各僅論以一罪。
四、按刑法上一行為而觸犯數罪名之想像競合犯，其存在之目的
    ，在於避免對於同一不法要素予以過度評價，則自然意義之
    數行為，得否評價為法律概念之一行為，應就客觀構成要件
    行為之重合情形、主觀意思活動之內容、所侵害之法益與行
    為間之關聯性等要素，視個案情節依社會通念加以判斷。如
    具有行為局部之同一性，或其行為著手實行階段可認為同一
    者，得認與一行為觸犯數罪名之要件相侔，而依想像競合犯
    論擬（最高法院105年度台非字第66號判決意旨參照）。查
    被告對如附表貳所示告訴人丙○○、被害人甲○○、乙○○所為三
    人以上共同詐欺取財及洗錢犯行，行為雖非屬完全一致，然
    就該犯行過程以觀，此等行為間時空相近，部分行為重疊合
    致，有實行行為局部同一之情形，且均為達向告訴人丙○○及
    被害人甲○○、乙○○詐得款項之單一犯罪目的、預定計畫下所
    為各階段行為，在法律上應各評價為一行為，而同時觸犯三
    人以上共同詐欺取財罪及一般洗錢罪，均為想像競合犯，皆
    應依刑法第55條規定，從一重依刑法第339條之4第1項第2款
    三人以上共同詐欺取財罪處斷。
五、另詐欺取財罪既係為保護個人之財產法益而設，則關於行為
    人詐欺犯罪之罪數計算，原則上自應依遭受詐欺之被害人人
    數定之。是被告所犯如附表貳所示3次三人以上共同詐欺取
    財罪，雖犯罪時間相近，但係分別對不同被害人實施詐術而
    詐得財物，所侵害者係不同人之財產法益，時空上並非無從
    區隔，在刑法評價上各具獨立性，犯意各別，行為互殊，應
    分論併罰。
六、按想像競合犯之處斷刑，本質上係「刑之合併」，其所謂從
    一重處斷，乃將想像競合犯組成之評價上數罪，合併為科刑
    一罪，其所對應之刑罰，亦合併其評價上數罪之數法定刑，
    而為一個處斷刑。易言之，想像競合犯侵害數法益者皆成立
    犯罪，論罪時必須輕、重罪併舉論述，同時宣告所犯各罪名
    ，包括各罪有無加重、減免其刑之情形，亦應說明論列，量
    刑時併衡酌輕罪部分量刑事由，評價始為充足，然後依刑法
    第55條規定「從一重處斷」，非謂對於其餘各罪可置而不論
    。因此，法院決定處斷刑時，雖以其中最重罪名之法定刑，
    做為裁量之準據，惟於裁量其輕重時，仍應將輕罪合併評價
    在內。查洗錢防制法第16條第2項規定：「犯前2條之罪，在
    偵查或審判中自白者，減輕其刑」，被告就洗錢犯行，於警
    詢、偵查、原審、本院準備程序均曾自白犯罪，業如前述，
    就被告所犯洗錢防制法部分，原應減輕其刑，然依前揭罪數
    說明，被告就上開犯行各係從一重論處三人以上共同詐欺取
    財罪，是就被告此部分想像競合犯之輕罪得減刑部分，本院
    於依刑法第57條量刑時，將併予審酌。
肆、撤銷改判之理由
一、原審審理後，認被告犯罪事證明確，適用洗錢防制法第2條
    第2款、第14條第1項，刑法第11條前段、第28條、第339條
    之4第1項第2款、第55條、第51條第5款、第38條之1第1項前
    段、第3項，刑法施行法第1條之1第1項等規定予以論罪科刑
    ，固非無見。惟查：(1)按想像競合犯之處斷刑，本質上係
    「刑之合併」，論罪時必須輕、重罪併舉論述，同時宣告所
    犯各罪名，包括各罪有無加重、減免其刑之情形，亦應說明
    論列，量刑時併衡酌輕罪部分量刑事由，評價始為充足，然
    後依刑法第55條規定「從一重處斷」，非謂對於其餘各罪可
    置而不論。因此，法院決定處斷刑時，雖以其中最重罪名之
    法定刑，做為裁量之準據，惟於裁量其輕重時，仍應將輕罪
    合併評價在內，業如前述，被告於警詢、偵查及原審既坦認
    犯洗錢罪，原審於量刑時是否有考量此情狀而依洗錢防制法
    第16條第2項規定為量刑之參考，因判決理由欄內就此並未
    記載，顯屬有疑；(2)本院認定與被告共犯本案如附表貳所
    示各該犯行之人，分別為丁○○、戊○○、張雲杰及去電詐欺如
    附表貳所示各該告訴人、被害人之本案詐欺集團成年成員，
    業如前述，原審未認定張雲杰為共犯，且就共犯部分僅簡單
    記載為「被告丁○○等人與上述詐欺集團其他成員間，就本案
    犯行均有犯意之聯絡及行為之分擔，應論以共同正犯」等語
    ，稍有瑕疵。被告以原審量刑過重，請求從輕量刑等語為由
    提起上訴，尚非全無理由，原判決無可維持，應由本院予以
    撤銷改判。
二、量刑及定應執行刑
(一)爰審酌被告正值青壯，具有勞動能力，知悉現今社會詐欺集
    團橫行，竟不思以正當途徑賺取財物，反而在詐欺集團擔任
    車手負責持提款卡提領款項工作，與詐欺集團成年成員共同
    遂行詐騙行為，以獲取不法報酬，欠缺守法觀念及對他人財
    產權之尊重，所為業已侵害告訴人丙○○、被害人甲○○、乙○○
    之財產法益，且影響社會治安，使詐欺集團幕後主使者得以
    躲避查緝，增加司法偵查之困難，並使不法所得之金流層轉
    ，無從追蹤最後去向，所為實應非難，兼衡被告素行、犯罪
    動機、目的、手段，於詐欺集團中並非擔任主導角色、參與
    本案各該犯行之犯罪程度，對於告訴人丙○○、被害人甲○○、
    乙○○所造成之損害程度、被告所得利益不高，被告於警詢、
    偵查、原審及本院準備程序時曾坦認犯行，洗錢犯行部分符
    合洗錢防制法第16條第2項減刑要件，於原審曾與告訴人丙○○達成和解，有卷附原審法院和解筆錄可參（見金訴字卷第1
    15至116頁），然迄今仍未履行，且未與被害人甲○○、乙○○
    達成和解、調解或取得此等被害人諒解、國中畢業之智識程
    度，入監前從事路燈維修、安裝，日薪1,200元之生活狀況
    等一切情狀，各量處如附表壹所示之刑。
(二)按刑法修正將連續犯、常業犯規定悉予刪除，考其立法目的
    ，係基於刑罰公平原則考量，杜絕僥倖犯罪心理，並避免鼓
    勵犯罪之誤解，乃改採一行為一罪一罰。是定其刑期時，除
    仍應就各別刑罰規範之目的、輕重罪間體系之平衡、整體犯
    罪非難評價、各行為彼此間之偶發性、與被告前科之關聯性
    、各行為所侵害法益之專屬性或同一性、數罪對法益侵害之
    加重效應、罪數所反映之被告人格特性與犯罪傾向、社會對
    特定犯罪例如一再殺人或販毒行為處罰之期待等，為綜合判
    斷外，尤須參酌上開實現刑罰公平性，以杜絕僥倖、減少犯
    罪之立法意旨，為妥適之裁量，倘違背此內部性界限，即屬
    權利濫用之違法（最高法院100年度台上字第5342號判決意
    旨參照）。審酌被告所為如附表貳所示3次犯行之犯罪時間
    均為同一日，行為態樣、犯罪動機均相同，侵害法益類型相
    同，但為不同人之財產法益，所為犯行之行為與時間關連性
    及連續性較為密接，對法益侵害之加重效應不大，刑事不法
    並未因之層升，如以實質累加方式定執行刑，則處罰之刑度
    將超過其行為之不法內涵，違反罪責原則，是就本案整體犯
    罪之非難評價、各行為彼此間之偶發性、各行為所侵害法益
    之專屬性或同一性予以綜合判斷，及斟酌被告犯罪行為之不
    法與罪責程度、對其施以矯正之必要性為適當裁量後，定其
    應執行有期徒刑2年。
三、沒收
(一)按「犯罪所得，屬於犯罪行為人者，沒收之。但有特別規定
    者，依其規定」、「前2項之沒收，於全部或一部不能沒收
    或不宜執行沒收時，追徵其價額」，刑法第38條之1第1項、
    第3項分別定有明文。次按共同正犯犯罪所得之沒收、追徵
    ，應就各人所分得之數為之。所謂各人「所分得」之數，係
    指各人「對犯罪所得有事實上之處分權限」而言。因此，若
    共同正犯各成員內部間，對於犯罪所得分配明確時，應依各
    人實際所得宣告沒收；若共同正犯對於犯罪所得，其個人確
    無所得或無處分權限，且與其他成員亦無事實上之共同處分
    權限者，自不予諭知沒收（最高法院107年度台上字第2989
    號判決意旨參照）。
(二)被告於原審供稱：我們2個一起提領的金額丁○○會把總金額
    的2%交給我們，由我們2個去分，我們大致上是平分這些酬
    勞等語（見金訴字卷第100頁），是被告於如附表貳所示3次
    犯行所獲得報酬共2,629元【計算式為：（7萬1,989元＋8,08
    0元＋3萬2,987元＋2萬元＋2萬元＋2萬元＋2萬元+9,900元＋6萬元
    ）×1%=2,629元，小數點以下捨去）；上開報酬為被告之犯
    罪所得，雖未扣案，然既無刑法第38條之1第5項或第38條之
    2第2項所示情形，故依刑法第38條之1第1項前段、第3項規
    定，宣告沒收，並諭知於全部或一部不能沒收或不宜執行沒
    收時，追徵其價額。
(三)按「犯第14條之罪，其所移轉、變更、掩飾、隱匿、收受、
    取得、持有、使用之財物或財產上利益，沒收之；犯第15條
    之罪，其所收受、持有、使用之財物或財產上利益，亦同」
    ，洗錢防制法第18條第1項定有明文。此一規定採取義務沒
    收主義，然該洗錢行為之標的是否限於行為人所有者始得宣
    告沒收，法無明文，實務上向採法條並未規定「不問屬於犯
    罪行為人與否均沒收」時，仍以屬於被告所有者為限，始應
    予沒收；在洗錢防制法並未規定「不問屬於犯罪行為人與否
    」之情形下，宜從有利於被告之認定。查被告所提領而交付
    上手即共犯丁○○之未扣案詐欺贓款，固為被告擔任詐欺集團
    之車手而共同犯如附表貳所示之罪所得財物，然均未扣案，
    且依被告供陳情節，其業已於提領款項後將之交予共犯丁○○
    ，並非被告所有，亦非在其實際掌控中，衡諸目前司法實務
    查獲之案件，詐欺集團之車手通常負責提領贓款，並暫時保
    管至贓款交付予上手詐欺集團成員，對於所提領贓款並無何
    處分權限，則被告就此部分犯罪所收受、持有之財物本不具
    所有權及事實上處分權，無從依洗錢防制法第18條第1項對
    被告就所提領全部金額諭知沒收，附此敘明。
據上論斷，應依刑事訴訟法第369條第1項前段、第364條、第299
條第1項前段，洗錢防制法第14條第1項，刑法第11條、第28條、
第339條之4第1項第2款、第55條、第51條第5款、第38條之1第1
項前段、第3項，刑法施行法第1條之1第1項，判決如主文。
本案經檢察官周容提起公訴，檢察官蕭方舟到庭執行職務。
中　　華　　民　　國　　110 　年　　9 　　月　　8 　　日
                  刑事第十八庭  審判長法  官  何俏美
                                      法  官  葉乃瑋
                                      法  官  黃紹紘
以上正本證明與原本無異。
如不服本判決，應於收受送達後20日內向本院提出上訴書狀，其
未敘述上訴之理由者並得於提起上訴後20日內向本院補提理由書
（均須按他造當事人之人數附繕本）「切勿逕送上級法院」。
                                      書記官  顏淑華
中　　華　　民　　國　　110 　年　　9 　　月　　13　　日

附表壹
編號 犯罪事實 罪名及宣告刑 1 如事實欄一所示詐欺附表貳編號1之人部分 己○○犯三人以上共同詐欺取財罪，處有期徒刑壹年。 2 如事實欄一所示詐欺附表貳編號2之人部分 己○○犯三人以上共同詐欺取財罪，處有期徒刑壹年參月。 3 如事實欄一所示詐欺附表貳編號3之人部分 己○○犯三人以上共同詐欺取財罪，處有期徒刑壹年肆月。 

附表貳
編號 被害人 詐騙手法 轉帳時間及金額（新臺幣 ） 提款時間及地點 提款金額（新臺幣） 提領車手 備註 1 丙○○ 詐欺集團成年成員自108年10月4日17時10分起（起訴書附表誤載為18時10分）去電丙○○，佯稱為網路平台工作人員、兆豐國際商業銀行人員，對之表示因工作人員疏失誤設為約定轉帳，需依指示操作以取消設定云云。 於108年10月4日18時10分許，在新竹市○區丙○○公司內，網路轉帳7萬1,989元至張珈樺凱基商業銀行（下稱凱基銀行）帳戶（帳號詳卷）內。 自108年10月4日18時40分起至18時52分止，地點分別為新北市○○區000○○路0段000號中國信託商業銀行中和分行ATM、(2)○○路0段000號華南商業銀行中和分行ATM、(3)○○路0段000號臺灣銀行中和分行ATM、(4)○○路000號臺北富邦商業銀行中和分行ATM、(5)○○路000號陽信商業銀行雙和分行ATM，共提領9次。 2萬元7次，2,000元1次，1,000元1次 己○○及戊○○共同前往，由己○○提領。 即原判決附表二編號2部分    於108年10月4日18時16分許，在新竹市○區丙○○公司內，網路轉帳8,080元至上開張珈樺凱基銀行帳戶內。     2 甲○○ 詐欺集團成年成員自108年10月4日17時17分起去電甲○○，佯稱為網路購物客服人員、銀行信用卡客服人員，對之表示因系統作業錯誤造成訂單重複，若要取消需依指示操作以解除訂單云云。 於108年10月4日18時15分許，在臺南市○區○○街居處，轉帳3萬2,987元至上開張珈樺凱基銀行帳戶內。    即原判決附表二編號3部分 3 張馨 詐欺集團成年成員自108年10月3日21時55分起去電乙○○，佯稱為網路購物公司人員、華南商業銀行人員，對之表示因員工處理錯誤，將貨到付款誤為分期付款，需依指示操作以解除分期付款云云。 於108年10月4日17時59分許，在臺中市○○區○○路統一超商ATM，轉帳2萬9,999元至王健一台新國際商業業銀行（下稱台新銀行）帳戶（帳號詳卷）內。 於108年10月4日18時4分許，在新北市○○區○○路0段000號臺灣銀行中和分行ATM。 2萬元 己○○及戊○○共同前往，由己○○提領。 即原判決附表二編號5部分     於108年10月4日18時5分許，在新北市○○區○○路0段000號臺灣銀行中和分行ATM。 2萬元      於108年10月4日18時1分許，在臺中市○○區○○路統一超商ATM，轉帳2萬9,999元至上開王健一台新銀行帳戶內。 於108年10月4日18時6分許，在新北市○○區○○路0段000號臺灣銀行中和分行ATM。 2萬元      於108年10月4日18時13分許，在臺中市○○區○○路統一超商ATM，轉帳2萬9,985元至上開王健一台新銀行帳戶內。 於108年10月4日18時22分許，在新北市○○區○○路0段000號臺灣銀行中和分行ATM。 2萬元       於108年10月4日18時23分許，在新北市○○區○○路0段000號臺灣銀行中和分行ATM。 9,900元      於108年10月4日18時30分許，在臺中市○○區○○路統一超商ATM，轉帳3萬元至上開王健一台新銀行帳戶內。 於108年10月4日18時46分許，在新北市○○區○○路0段000號OK超商中和中山店ATM。 6萬元 己○○及戊○○共同前往，由戊○○提領     於108年10月4日18時32分許，在臺中市○○區○○路統一超商ATM，轉帳3萬元至上開王健一台新銀行帳戶內。     

附錄本案論罪科刑法條全文
中華民國刑法第339條之4
犯第339條詐欺罪而有下列情形之一者，處1年以上7年以下有期
徒刑，得併科1百萬元以下罰金：
一、冒用政府機關或公務員名義犯之。
二、三人以上共同犯之。
三、以廣播電視、電子通訊、網際網路或其他媒體等傳播工具，
    對公眾散布而犯之。
前項之未遂犯罰之。

洗錢防制法第14條
有第二條各款所列洗錢行為者，處7年以下有期徒刑，併科新臺
幣5百萬元以下罰金。
前項之未遂犯罰之。
前二項情形，不得科以超過其特定犯罪所定最重本刑之刑。